# 股份支付的递延所得税处理

提问人：李李QQ 时间：2020-03-15 08:05:26
请教陈老师及论坛各位老师
举一个简单的例子：A公司实施股权激励计划，为权益结算股份支付，授予日每股公允价值 20 元，总共 15 万股，行权价为 15 元，分 3 年，不考虑其他因素，到期所有条件达到，所有人都行权。企业适用的所得税税率为25%第一年年末股市收盘价为 19 元。
第一年会计处理：
借：管理费用 100 万
贷：资本公积 100 万
递延所得税的会计处理
预计未来可抵扣暂时性差异 （年末收盘价-行权价）股数=60万 递延所得税资产金额：预计的可抵扣暂时性差异税率=15
递延所得税的会计处理
借：递延所得税资产 15
借：资本公积-其他资本公积 10
贷：所得税费用 25 （当期费用*税率）
对于上述会计处理我有 2 点疑问
一、首先根据国家税务总局 2012 年 18 号公告，符合条件的股份支付，可以根据行权的差价在税前扣除，这种情况存在可抵扣暂时性差异，但是可抵扣暂时性差异是否可以合理估计？年末收盘价能否作为预计行权时的收盘价？个人观点认为 2 个股价之间其实没有相关性（跨度太长、股价的波动性），是否有合适的估值方法来估计这块暂时性差异，还是说属于高度不确定性的估计，不进行确认而进行披露更合适。
二、假设递延所得税资产的金额是合理估计，那么该事项确认的所得税费用是否合适？所得税费用是 100 万乘以税率计算出来的。当期计入管理费用的 100 万是根据授予日公允价值计算出来的，这个金额与未来实际扣除的金额并无直接关系，其差异类似于永久性差异。基于利润表的配比原则，是否将递延所得税资产的余额合理进行分配更合适，本例中由于是按照 3 年平均分摊，按照当期所得税费用 5 万，资本公积 10 万，来进行会计处理是否合适上述还请各位老师指点。

回答人：chenyiwei
你计算的股份支付费用似乎有误？每年的股份支付费用=15万股*（20-15）/3=25万元？
按照第一年末收盘价 19 元计算的可税前扣除金额为 60 万元，平均每年累积 20 万元，由于第一年末的计税基础 20 万元小于会计上已确认的费用 25 万元，因此确认递延所得税资产 5 万元（=20*25%），全部计入第一年的“所得税费用——递延所得税费用”，无资本公积影响。
对于等待期内的各年末，递延所得税资产按当年年末股价为基础计量，这一点在IAS 12中是有明确规定的。